臺灣板橋地方法院刑事判決　　　　　　 96年度交易字第167號
公　訴　人　臺灣板橋地方法院檢察署檢察官
被　　　告　乙○○
上列被告因過失傷害案件，經檢察官提起公訴（95年度偵字第
10684 號），本院判決如下：
    主  文
乙○○從事業務之人，因業務上之過失傷害人，處拘役伍拾伍日
，如易科罰金，以銀元參佰元折算壹日。
    事  實
一、乙○○係某外商公司之司機，負責開車載送該外商公司主管
    之工作，為從事駕駛業務之人，並考領有普通重型機車駕駛
    執照，於民國95年3 月3 日晚間9 時35分許，騎乘車號NR8-
    830 號重型機車，沿臺北縣蘆洲市○○路往中山一路方向行
    駛之下班返家途中，行經臺北縣蘆洲市○○路與集賢路224
    巷口時，本應注意汽車（含機車）行駛時，駕駛人應注意車
    前狀況，並隨時採取必要之安全措施，而依當時天候晴，夜
    間有照明，柏油路面乾燥、無缺陷、無障礙，視距良好，並
    無不能注意之情事，竟為閃避來車，疏未注意車前狀況，撞
    擊正步行於行人穿越道上欲自集賢路224 巷口由南往北穿越
    集賢路之行人甲○○，致甲○○遭撞擊後彈出行人穿越道倒
    地，受有左眼鈍傷併結膜下出血、左顴骨骨折、左鎖骨骨折
    、左胸挫傷之傷害。乙○○肇事後，在警員前往醫院處理尚
    未知悉肇事人前，在場向警員自首其本人駕車致人受傷之犯
    行，進而接受裁判。
二、案經甲○○訴由臺北縣政府警察局蘆洲分局報請臺灣板橋地
    方法院檢察署檢察官偵查起訴。
    理  由
壹、證據能力部分：
    按被告以外之人於偵查中向檢察官所為之陳述，除顯有不可
    信之情況者外，得為證據，刑事訴訟法第159 條之1 亦定有
    明文。查證人陳豐騏、鄭傳裕於偵查中所為之陳述，業經具
    結，且無顯不可信之情形，自得為證據。
貳、實體部分：
一、訊據被告乙○○固坦承其在上揭時間，騎乘機車行經臺北縣
    蘆洲市○○路與集賢路224 巷口時，因疏未注意車前狀況而
    撞擊證人甲○○，致證人甲○○受有左眼鈍傷併結膜下出血
    、左顴骨骨折、左鎖骨骨折、左胸挫傷等傷害之事實，惟以
    ：甲○○當時並未走在行人穿越道上，且在車禍發生後伊有
    回頭看號誌，當時伊的號誌是綠燈等語置辯。
二、經查：
  (一)被告確有於上揭時間，騎乘機車行經臺北縣蘆洲市○○路與
    集賢路224 巷口時，因疏未注意車前狀況而撞擊證人甲○○
    ，致證人甲○○受有左眼鈍傷併結膜下出血、左顴骨骨折、
    左鎖骨骨折、左胸挫傷等傷害之事實，業經被告於本院審理
    中自承不諱，核與證人甲○○於本院審理中之證述情節相符
    ，並有新光吳火獅紀念醫院乙種診斷證明書2 紙、A3類道路
    交通事故調查報告表、道路交通事故現場圖、道路交通事故
    調查報告表(一)、(二)各1 紙及現場照片8 張附卷可稽，自堪認
    定。
  (二)被告雖以證人甲○○當時並未走在行人穿越道上等語置辯，
    惟證人甲○○於本院審理中具結證稱：我當時是要過斑馬線
    到對面的全家福鞋店，我要過馬路的時候看到綠燈還有4 秒
    ，被撞之前我確定是走在斑馬線上等語（見本院96年5 月15
    日審判筆錄第3 頁），另證人即負責處理本件交通事故之臺
    北縣政府警察局蘆洲分局員警陳豐騏於偵查中具結證稱：我
    到時救護車已經到了，現場圖是依照我看到的現場畫的，甲
    ○○躺在地上的位置距離斑馬線大約2 公尺遠，草圖是臨時
    繪製的，實際要以現場圖加照片做觀察，是因為畫太快了，
    所以草圖上人看起來好像離斑馬線很遠，實際上距離就是像
    我剛才說的等語（見偵查卷第53、54頁），證人即本件交通
    事故發生後至現場查看之鄭傳裕於偵查中亦具結證稱：我到
    時已經有2 個警察在那邊，甲○○是以斜躺的方式，頭靠斑
    馬線，距離約1 公尺，以腳來算約1.5 公尺等語（見偵查卷
    第54頁），足見證人甲○○倒地之位置確係在行人穿越道附
    近，而以證人甲○○因本件交通事故受有左眼鈍傷併結膜下
    出血、左顴骨骨折、左鎖骨骨折、左胸挫傷等傷害，已如前
    述，足見車禍當時撞擊之力道非小，亦即被告所騎乘之機車
    在撞擊證人甲○○之瞬間係具有相當之速度，則證人甲○○
    因遭此等具有相當力道之外力撞擊而彈出跌落於行人穿越道
    外之地面，實屬合理，是證人甲○○證稱車禍當時其係行走
    在行人穿越道上一節，應堪採信，被告此部分所辯，尚無可
    採。
  (三)又證人甲○○及被告雖均陳稱本件交通事故發生時，其行向
    號誌為綠燈等語，惟除號誌故障外，證人甲○○或被告一方
    之行向為綠燈時，另一方必為紅燈，絕無雙方同為綠燈之可
    能，固顯見證人甲○○及被告中一人所述不實，然有關本件
    交通事故發生時雙方行向之號誌為何，除雙方之片面陳述外
    ，並無任何其他證據或目擊證人足以佐證，是尚難僅以證人
    甲○○或被告之片面陳述，即遽行推論當時之行向號誌為何
    ，因之，證人甲○○及被告互指對方係闖紅燈一節，亦均無
    可採。
  (四)又證人甲○○於本院審理中雖證稱：我的受傷就如診斷書上
    的記載，半年後再去長庚醫院回診，還有後遺症，就是腰椎
    受損，另外1 、2 個月後我去看醫生，有左耳膜穿孔的情形
    ，我在車禍後就覺得耳膜怪怪的，我有跟被告的媽媽說，原
    本我覺得沒有什麼關係，後來去醫院檢查才知道是耳膜穿孔
    等語（見本院96年5 月15日審判筆錄第4 頁），惟以證人甲
    ○○於本件交通事故發生後，隨即經送往新光吳火獅紀念醫
    院診療，當時並未檢查出有證人甲○○所稱之腰椎受損或左
    耳膜穿孔之傷害，有新光吳火獅紀念醫院乙種診斷證明書2
    紙在卷可佐，且依證人甲○○所述，其檢查出腰椎受損之時
    間係在本件交通事故發生後6 個月，左耳膜穿孔亦係於本件
    交通事故發生後1 至2 個月，距離本件交通事故均已有相當
    之時間，自無法排除證人甲○○在該段期間內因其他因素導
    致腰椎受傷或左耳膜穿孔之可能，是證人甲○○指稱其因本
    件交通事故另受有腰椎受損及左耳膜穿孔之傷害一節，並無
    可採。
  (五)按汽車行駛時，駕駛人應注意車前狀況，並隨時採取必要之
    安全措施，道路交通安全規則第94條第3 項定有明文，本件
    被告既考領有普通重型機車駕駛執照，對於上開規定自應知
    之甚詳並確實遵守，而依當時天候晴，夜間有照明，柏油路
    面乾燥、無缺陷、無障礙，視距良好，並無不能注意之情事
    ，被告於行經肇事路口，竟未及注意正在行人穿越道上行走
    之行人甲○○而肇事，被告之駕駛行為具有過失，至為灼然
    。而告訴人甲○○所受左眼鈍傷併結膜下出血、左顴骨骨折
    、左鎖骨骨折、左胸挫傷等傷害，與被告之過失行為間具有
    相當因果關係，亦堪認定。事證明確，被告犯行，已堪認定
    。
三、查被告行為後，刑法業於94年2 月2 日經總統以華總一義字
    第09400014901 號令修正公布，並於95年7 月1 日施行，刑
    法施行法第1 條之亦1 於95年6 月14日經總統以華總一義字
    第09500085181 號令公布施行，參酌最高法院95年5 月23日
    刑事庭第8 次會議決議，修正後刑法第2 條第1 項之規定，
    係規範行為後法律變更所生新舊法律比較適用之準據法，於
    新刑法施行後，應適用修正後刑法第2 條第1 項之規定，為
    「從舊從輕」之比較。另於比較時應就罪刑有關之共犯、未
    遂犯、想像競合犯、牽連犯、連續犯、結合犯，以及累犯加
    重、自首減輕暨其他法定加減原因（如身分加減）與加減比
    例等一切情形，本於統一性及整體性原則，綜其全部罪刑之
    結果而為比較。（一）刑法第33條第5 款由「罰金：1 元以
    上。」，修正為「罰金：新臺幣1 千元以上，以百元計算之
    。」，經比較新舊法結果，以被告行為時之舊法較為有利於
    被告；（二）修正前刑法第62條規定「對於未發覺之罪自首
    而受裁判者，減輕其刑。但有特別規定者，依其規定。」，
    修正後刑法第62條則規定「對於未發覺之罪自首而受裁判者
    ，得減輕其刑。但有特別規定者，依其規定。」，是有關自
    首減刑之規定已由「必減」修正為「得減」，經比較新舊法
    結果，以被告行為時之舊法較為有利於被告；（三）罰金罰
    鍰提高標準條例第2 條業已刪除，刑法第41條第1 項前段關
    於易科罰金之折算標準已由舊法之銀元1 百元、2 百元、3
    百元修正為新臺幣1 千元、2 千元、3 千元，因屬科刑規範
    事項之變更，其折算標準為裁判時所應諭知，自有就新舊法
    規定比較之必要，經比較新舊法結果，以被告行為時之舊法
    較為有利於被告。因之，經綜其全部罪刑之結果而為比較，
    以修正前刑法有利於被告，應一體適用修正前刑法之規定，
    先予敘明。
四、按刑法上所謂業務，係指以反覆同種類之行為為目的之社會
    活動而言，至於其報酬之有無，是否以營利為目的，均非所
    問，只須其具有反覆繼續性，即屬之。某甲既以反覆駕駛汽
    車之行為從事社會活動，不論其係駕駛自用或其他種類車輛
    ，亦不問其駕車之目的為何，均不失為業務上行為之性質（
    參見最高法院81年度台上字第85號、第1224號、89年度台上
    字第6774號、90年度台非字第341 號判決要旨、臺灣高等法
    院暨所屬法院91年法律座談會彙編【92年7 月】第314-336
    頁）。查本件被告係某外商公司之司機，負責開車載送該外
    商公司主管之工作，當日並係於下班途中發生交通事故等情
    ，業經被告於本院審理中供述明確，是被告既係以反覆駕駛
    汽車之行為從事社會活動，不論其係駕駛自用或其他種類車
    輛（含機車），均不失為業務上行為之性質。是核被告所為
    ，應係犯刑法第284 條第2 項前段之業務過失傷害罪；公訴
    意旨漏未針酌上情，認被告所為係犯刑法第284 條第1 項前
    段之過失傷害罪嫌，容有未洽，惟其起訴之基本事實同一，
    本院自應予審理，並變更其起訴法條。又被告汽車（含機車
    ）駕駛人，行經行人穿越道不依規定讓行人優先通行，因而
    致人受傷，應依道路交通管理處罰條例第86條第1 項規定加
    重其刑。又被告於肇事後未被有偵查權之公務員或機關發覺
    其為犯嫌前，向到場處理之警員自首犯行，進而接受裁判等
    節，亦有道路交通事故肇事人自首情形紀錄表1 紙在卷足憑
    ，應依修正前刑法第62條前段之規定減輕其刑，並依法先加
    後減之。爰審酌被告既騎乘機車參與道路交通，本應小心謹
    慎以維自身及他人之安全，竟疏未注意車前狀況而肇事，兼
    衡其過失之程度、告訴人所受之傷害非輕，且其原無前科，
    有臺灣高等法院被告前案紀錄表1 份在卷可稽，並多次表示
    願與告訴人和解，惟因雙方金額差距過大無法達成，及犯後
    坦承犯行之態度等一切情狀，量處如主文所示之刑，並諭知
    易科罰金之折算標準，以示懲儆。
據上論斷，應依刑事訴訟法第299 條第1 項前段、第300 條，道
路交通管理處罰條例第86條第1 項，刑法第2 條第1 項前段、第
11條、第284 條第2 項前段、修正前第62條前段、第41條第1 項
前段，刑法施行法第1 條之1 ，修正前罰金罰鍰提高標準條例第
2 條，判決如主文。
本案經檢察官黃怡華到庭執行職務。
中　　華　　民　　國　　96　　年　　5 　　月　　22　　日
                      交通法庭  法　官    曾淑娟
以上正本證明與原本無異。
如不服本判決應於送達後10日內向本院提出上訴狀。
                                書記官    林伯文
中　　華　　民　　國　　96　　年　　5 　　月　　22　　日
附錄本案論罪科刑法條全文：
中華民國刑法第284條
因過失傷害人者，處6 月以下有期徒刑、拘役或5 百元以下罰金
，致重傷者，處1 年以下有期徒刑、拘役或5 百元以下罰金。
從事業務之人，因業務上之過失傷害人者，處1 年以下有期徒刑
、拘役或1 千元以下罰金，致重傷者，處 3 年以下有期徒刑、
 拘役或2 千元以下罰金。
